【裁判字號】    90,聲再,24
【裁判日期】    900613
【裁判案由】    違反森林法等
【裁判全文】
臺灣高等法院花蓮分院刑事裁定                        九十年度聲再字第二四號
    再審聲請人
    即受判決人  甲○○
右列再審聲請人因違反森林法等案件，對於本院八十八年度上訴字第一九六號中華民
國八十九年十一月二十一日第二審確定判決，聲請再審，本院裁定如左：
    主  文
再審之聲請駁回。
    理  由
一、本件聲請意旨略稱：（一）按除刑事訴訟法有特別規定外，已受請求之事項未予
    判決，或未受請求之事項予以判決者，其判決當然違背法令，刑事訴訟法第三百
    七十九條第十二款定有明文。本件檢察官原以被告等為採運茄苳樹及麟果榕，乃
    基於犯意聯絡，僱請怪手司機黃萬枝及板車司機許瑞源上山挖掘搬運，為採運之
    便，竟任意開挖便道，將王覲東所有之台東縣新港段白蓮小段三九０之七０地號
    及三九０之七三地號內所種植之檳榔樹二百棵及橘子樹約二十棵全數推倒，並盜
    採茄苳樹四棵、苦鍊子樹二棵；而以被告犯有森林法第五十二條第一項第四款、
    第六款及刑法第三百五十四條之罪嫌，並以兩罪間有方法結果之牽連關係提起公
    訴。乃原判決於撤銷第一審所為被告無罪之判決，論處被告罪刑時，竟僅變更檢
    察官起訴之法條而論被告以刑法第三百二十一條第一項第四款之罪，對於檢察官
    起訴有裁判上一罪之毀損部分置而不論，自有已受請求之事項未予判決之違背法
    令。（二）次以森林法第三條第一項明定：森林係指林地及其群生竹木之總稱，
    故凡林地及其群生竹木皆為森林，如對之竊取、竊占，自均有森林法有關規定之
    適用。又森林法第四十九條第二項所謂之「森林內」係指「森林」之「內」而言
    ，亦即指土地上已有森林存在者而言，與森林地或森林用地之意義不同，故地目
    雖為林地，苟無森林存在，縱在其地上擅自墾植，亦不能論以該條項之罪，反之
    ，如有森林存在，則其地目雖已變更為宜農地，如其森林尚未依法砍伐亦可為農
    地使用前，擅自除去林木墾植，仍應論以於他人森林內擅自墾植罪（最高法院七
    十二年度台上字第五九六號判決意旨參照）。本件系爭台東縣新港段白蓮小段三
    九０之七０地號土地地目為旱，使用地類別「農牧用地」，土地上叢生雜木；同
    小段三九０之七三地號土地地目為旱，使用地類別「林業用地」，且該二筆土地
    在地籍圖上均標示為「林（旱）」，有地籍圖謄本附於警卷可稽。是苟認被告在
    該土地上竊取被害人之茄苳樹等，自係觸犯森林法第五十二條之規定，原判決以
    盜伐之樹木在國有林地，地目為旱為由，認被告所為係犯刑法第三百二十一條第
    一項第四款之罪，自有判決適用法則不當之違法。（三）本件檢察官起訴書原指
    被告觸犯森林法第五十二條第一項第四款、第六款之罪嫌，原判決變更起訴法條
    ，改依刑法第三百二十一條第一項第四款論科，乃竟未於審判期日或之前對被告
    告知前開罪名，又未於審判期日命依新罪名進行辯論，原判決亦屬違背法令。（
    四）再查原判決於事實欄認定被告基於共同之犯意聯絡而犯罪，然於理由欄內泛
    稱「被告與胡文等相互間於前揭犯行，有犯意之聯絡及行為之分擔」，但對於被
    告係有如何犯意聯絡及行為分擔，並未據說明，亦有判決不載理由之違法。（五
    ）況本案真正犯嫌胡文等，業經台灣台東地方法院檢察署另案偵查，於該案件中
    亦已自承本件犯行係其所為，顯見被告確係冤抑，為此聲請再審云云。
二、按有罪之判決確定後，為受判決人之利益聲請再審，必其聲請之理由合於刑事訴
    訟法第四百二十條第一項各款所定情形之一或第四百二十一條有足生影響於判決
    之重要證據漏未審酌者，始准許之。又大法官會議釋字第一四六號解釋雖謂「刑
    事判決確定後，發現該案件認定犯罪事實與所採用證據顯不相符，自屬審判違背
    法令，得提起非常上訴；如具有再審原因者，仍可依再審程序聲請再審」，然此
    之聲請再審仍須具備再審事由（即再審原因），亦即在為受判決人之利益聲請再
    審時，仍以符合刑事訴訟法第四百二十條第一項各款或第四百二十一條所列之情
    形始得提起之，非謂可逕以原判決違背法令或有刑事訴訟法第三百七十九條所列
    各款情形為由聲請再審。經查再審聲請人經原審法院判處加重竊盜罪刑確定，而
    依刑事訴訟法第三百七十六條第二款之規定，刑法第三百二十一條之竊盜罪係不
    得上訴第三審之案件，茲觀再審聲請狀內固舉（一）（二）（三）（四）各點，
    泛稱原確定判決違背法令，或有已受請求之事項未予判決之違法，或有判決適用
    法則不當之違法，或有判決理由不備之違法等等，然核均屬上訴第三審之理由，
    並非刑事訴訟法第四百二十條第一項各款或第四百二十一條所列之再審事由；且
    查原確定判決係認「被害人王覲東之墾植地屬國有，地目均為旱地，屬國有財產
    局管理，有土地登記簿謄本在卷可稽，被告在國有地內盜採樹木，因該土地並非
    林地目，是其所為係犯刑法第三百二十一條第一項第四款之結夥三人以上竊盜罪
    」（見本院八十八年度上訴字第一九六號刑事判決第九頁理由二），認事用法尚
    無違誤，再審聲請人卻認該土地為森林，且錯引案情有別之最高法院七十二年度
    台上字五九六號判決要旨說明本件應有森林法第五十二條之適用，然據比較森林
    法第五十二條之法定刑為「六月以上五年以下有期徒刑，併科贓額二倍以上五倍
    以下罰金」與刑法第三百二十一條之法定刑為「六月以上五年以下有期徒刑」，
    顯以森林法所規定者為重，亦非係為受判決人之利益聲請再審。又共犯胡文等之
    所以經檢察官另案偵辦，乃係因原確定判決於理由欄第四段交代將其另行移請檢
    察官偵辦所致，然此並無解於再審聲請人共犯關係之成立，非謂共犯胡文等於偵
    查中已自承犯行，即可認再審聲請人係屬無辜，況查再審聲請人於此並未檢附相
    關證據以實其說，仍屬無據。綜上所述，本件再審聲請人聲請再審，核與上開規
    定無一相符，應認無再審理由。
據上論斷，依刑事訴訟法第四百三十四條第一項，裁定如主文。
中    華      民      國     九  十    年      六     月    十  三    日
                                 審判長法官   吳  鴻  章
                                       法官   賴  淳  良
                                       法官   張  健  河
右正本證明與原本無異。
本件不得抗告。
                                     書記官   鄧  瑞  雲
中      華      民      國     九  十    年      六     月    十  三    日


司法院資訊處製作；財團法人民間司法改革基金會備份。
